【裁判字號】    99,交聲,27
【裁判日期】    990222
【裁判案由】    違反道路交通管理處罰條例聲明異議
【裁判全文】
臺灣臺東地方法院交通事件裁定          99年度交聲字第27號
原處分機關  交通部公路總局高雄區監理所臺東監理站
異  議  人
即受處分人  甲○○
上列異議人即受處分人因違反道路交通管理處罰條例事件，對於
交通部公路總局高雄區監理所臺東監理站於99年1月14日所為之
處分（原處分案號：東監違裁字第裁81-P00000000號），聲明異
議，本院裁定如下：
    主  文
異議駁回。
    理  由
一、原處分意旨略以：異議人即受處分人甲○○於民國98年12月
    23日上午9時30分許，駕駛車牌號碼0178-MK號自小客車，行
    經花蓮縣花193線縣道102公里處前，因駕車行經劃有禁止超
    車標線路段，超越同向車道前方車牌號碼S8-8529號車輛之
    違規行為，經花蓮縣警察局玉里分局觀音派出所警員當場攔
    停，並以花蓮縣警察局花警交字第P00000000號舉發違反道
    路交通管理事件通知單掣單舉發，嗣經異議人於應到案日期
    前向原處分機關提出申訴，經原處分機關函請舉發單位調查
    結果，仍認異議人確有上開違規行為，爰依道路交通管理處
    罰條例第47條第2款、第63條第1項第1款（裁決書漏引第1款
    ）及違反道路交通管理事件統一裁罰基準及處理細則第43、
    44、67條之規定，裁處受處分人罰鍰新臺幣（下同）1,200
    元，並記違規點數1點等語。
二、異議意旨略以：異議人於98年12月23日駕車行經花193線縣
    道102公里處禁止超車標線地段之際，因前方車輛遭警攔檢
    而減速慢行靠右停駛，為避免與前方車輛發生擦撞，始在前
    方車輛遭攔停後，形成跨越雙黃線超車之假象，舉發警員顯
    係因績效設置陷阱取締，請求撤銷上開處分云云。
三、按汽車駕駛人超車時，有在學校、醫院或其他設有禁止超車
    標誌、標線處所、地段或對面有來車交會或前行車連貫二輛
    以上超車者，處新臺幣1,200元以上2,400元以下罰鍰，並記
    違規點數1點，道路交通管理處罰條例第47條第2款、第63條
    第1項第1款分別定有明文。次按禁止超車線，用以表示禁止
    超車。設於視距不足或接近交岔路口之路段。本標線分雙向
    禁止超車線及單向禁止超車線二種。雙向禁止超車線，用雙
    黃實線，其線型尺寸與分向限制線同，道路交通標誌標線號
    誌設置規則第166條第1項前段亦有明文。
四、經查：
（一）異議人甲○○於98年12月23日上午9時30分許，駕駛車牌
      號碼0178-MK號自小客車，行經花蓮縣花193線縣道102公
      里處前，因駕車行經劃有禁止超車標線路段，超越同向車
      道前方車牌號碼S8-8529號車輛之違規行為，經花蓮縣警
      察局玉里分局觀音派出所警員當場攔停，並以花蓮縣警察
      局花警交字第P00000000號舉發違反道路交通管理事件通
      知單掣單舉發，嗣經異議人於應到案日期前向原處分機關
      提出申訴，經原處分機關函請舉發單位調查結果，仍認異
      議人確有上開違規行為，爰依道路交通管理處罰條例第47
      條第2款、第63條第1項第1款及違反道路交通管理事件統
      一裁罰基準及處理細則第43、44、67條之規定，裁處受處
      分人罰鍰1,200元，並記違規點數1點等情，業據異議人於
      本院調查中坦白承認（見本院卷第24頁），並有花蓮縣警
      察局花警交字第P00000000號舉發違反道路交通管理事件
      通知單、申訴書、花蓮縣警察局玉里分局99年1月11日玉
      警交字第0990000491號函、花蓮縣警察局玉里分局99年2
      月1日玉警交字第0990001635號函所檢附之現場圖、現場
      照片、交通部公路總局高雄區監理所臺東監理站東監違裁
      字第裁81-P00000000號違反道路交通管理事件裁決書、送
      達證書及聲明異議狀等件附卷可稽（見本院卷第6、8至9
      、14至21頁），此部分事實，首堪認定。
（二）異議人固以上揭情詞置辯，惟查：
    1.異議人雖稱係因前方車輛遭警攔檢而減速慢行靠右停駛，
      其為避免與前方車輛發生擦撞，情非得已，始在前方車輛
      遭攔停後，形成其跨越雙黃線超車之假象云云。然異議人
      於上揭時、地在設有禁止超車標線路段（雙黃線）超車乙
      情，業經本院於99年2月9日調查中提示翻拍現場照片供異
      議人辨識無訛；而依上開現場照片觀之，異議人駕車行經
      劃有禁止超車標線路段，超越同向車道前方車牌號碼
      S8-8529號車輛之際，均未見車牌號碼S8-8529號車輛有何
      經警攔停而減速慢行靠右停駛之情事。況苟如異議人所稱
      其於行經上開設有禁止超車標線路段，前方車輛減速慢行
      靠右停駛，衡諸常情，後車駕駛人應以按鳴喇叭或其他合
      法之方式要求前方車輛駛至路旁讓道，而非無視於禁止超
      車之雙黃線標線逕行跨越超車，足認異議人上開所辯，要
      屬事後飾卸之詞，不足採信。
    2.異議人再辯稱：舉發警員係因績效設置陷阱取締云云，要
      與本件異議人違規與否之事實無關，尚不足以採為有利於
      異議人之認定。且按交通警察之執勤方法，均屬警察機關
      內部行政管理事項，為行政機關行政保留之核心內容，此
      與異議人違規事實之有無，以及原處分機關法規範涵攝、
      適用、評價之適當與正確與否既屬無涉，本院基於權力分
      立之機制，實無審認及置喙之餘地，併此敘明。
五、綜上所述，異議人確有於上揭時、地強行跨越雙黃線超車之
    違規行為，是原處分機關依道路交通管理處罰條例第47條第
    2款及違反道路交通管理事件統一裁罰基準表之規定，對異
    議人裁處罰鍰1,200元，且依同條例第63條第1項第1款規定
    記違規點數1點，核無違誤，本件異議為無理由，應予駁回
    。
據上論斷，應依道路交通案件處理辦法第19條，裁定如主文。
中    華    民    國    99    年    2     月    22    日
                  交通法庭  法  官  彭凱璐
以上正本證明與原本無異。
如不服本裁定，應於裁定送達後5日內向本院提出抗告狀（須附
繕本）。
「切勿逕送上級法院」
                            書記官  陳憶萱
中    華    民    國    99    年    2     月    23    日

司法院資訊處製作；財團法人民間司法改革基金會備份。
